【裁判字號】    99,司財管,72
【裁判日期】    990525
【裁判案由】    指定遺產管理人
【裁判全文】
臺灣臺南地方法院民事裁定            99年度司財管字第72號
聲  請  人  財政部國有財產局臺灣南區辦事處臺南分處
法定代理人  甲○○
上列聲請人聲請選任被繼承人乙○○之遺產管理人事件，本院裁
定如下：
    主      文
選任財政部國有財產局臺灣南區辦事處臺南分處為被繼承人乙○
○（男，日據時期明治三十七年即民國前八年十一月十三日生，
生前最後住所：臺南廳西港庄南海埔二百九十六番地）之遺產管
理人。
程序費用新臺幣壹仟元由被繼承人乙○○之遺產負擔。
    理      由
一、按繼承開始時，繼承人之有無不明者，由親屬會議於一個月
    內選定遺產管理人，並將繼承開始及選定遺產管理人之事由
    ，向法院報明；無親屬會議或親屬會議未於前條所定期限內
    選定遺產管理人者，利害關係人或檢察官，得聲請法院選任
    遺產管理人，並由法院依前項規定為公示催告；公示催告期
    限屆滿，無繼承人承認繼承時，其遺產於清償債權，並交付
    遺贈物後，如有剩餘，歸屬國庫；非公用國有財產以財政部
    國有財產局為管理機關， 民法第1177條、第1178條第2項、
    第1185條、國有財產法第12條分別定有明文。
二、聲請意旨略以：被繼承人乙○○於日據時期即已失蹤多年，
    生死不明，遺有位於臺南縣西港鄉○○○段1109地號，持分
    十分之二之土地，本院以96年度財管字第31號裁定選任財政
    部國有財產局臺灣南區辦事處臺南分處為失蹤人乙○○之財
    產管理人；嗣經公示催告期滿，本院另以98年度亡字第38號
    民事判決宣告乙○○於民國36年7月1日下午12時死亡，查被
    繼承人乙○○有無繼承人不明，亦查無民法第1131條所定親
    屬會議成員足資召開親屬會議。而依民法第1185條規定，無
    人承認繼承之遺產，於清償債權並交付遺贈物後，如有賸餘
    ，應歸屬國庫，聲請人本於國有財產管理職務，認有利害關
    係，爰依民法第1178條及非訟事件法第78條之規定，聲請指
    定被繼承人乙○○之遺產管理人等語。
三、聲請人主張之上開事實，業據提出臺南縣西港鄉○○○段11
    09地號之土地建物查詢資料影本1件、本院98年度亡字第38
    號判決影本1件為證，復經本院依職權調取本院96年度財管
    字第31號、98年度亡字第38號卷宗核閱無誤，堪信聲請人之
    主張為實在；又查被繼承人乙○○之繼承人、親屬會議成員
    有無不明，所遺留財產屬無人承認繼承之遺產，依法於清償
    債權、交付遺贈物後，如有賸餘，應歸屬國庫，聲請人本於
    國有財產管理之職務，以利害關係人聲請選任被繼承人之遺
    產管理人，核與上開規定並無不合，應予准許。
四、末查被繼承人乙○○之遺產，倘無人承認繼承時，將於清償
    債權，交付遺贈物後，歸屬國庫，即無人繼承之遺產若有賸
    餘，終歸國家所取得，則職司國有財產管理之有關機關自係
    最為適合擔任遺產管理之人，況上開機關就遺產管理之有關
    法律程序亦相當熟悉；故為使遺產之處置順利進行，並考量
    遺產管理之專業性與公平性，本院認選任財政部國有財產局
    臺灣南區辦事處臺南分處為被繼承人乙○○之遺產管理人為
    適當。
五、依非訟事件法第157條、第24條第1項，裁定如主文。
中    華    民    國    99    年    5     月    25    日
                  家事法庭   司法事務官  柯雅菱
以上正本證明與原本無異。
如不服本裁定，應於裁定送達後10日內向本院提出抗告狀，並繳
納抗告費新台幣1千元。
中    華    民    國    99    年    5     月    26    日
                                 書記官  劉毓如

司法院資訊處製作；財團法人民間司法改革基金會備份。
